臺灣宜蘭地方法院裁定
111年度秩聲字第6號
原處分機關  宜蘭縣政府警察局宜蘭分局
聲明異議人  林哲旭
即受處分人          

上列聲明異議人因違反社會秩序維護法案件，對於原處分機關即
宜蘭縣政府警察局宜蘭分局民國111年5月5日警蘭偵字第1110010
644號處分書之處分聲明異議，本院裁定如下：
    主  文
原處分撤銷。
林哲旭不罰。
    理  由
一、原處分意旨略以：聲明異議人即受處分人林哲旭（下稱聲明
    異議人）於民國111年4月17日上午6時許，在星勢力KTV（址
    設宜蘭縣○○市○○路○段00號）內，與吳○偉、吳○泰、洪○楷、
    陳○緯、張○清、張○祐、陳○賢、陳○曜、江○儒（真實姓名年
    籍均詳卷）等人互相鬥毆，經員警接獲報案後到場處理而查
    獲，認聲明異議人上開行為違反社會秩序維護法第87條第2
    款規定，處罰鍰新臺幣（下同）3,000元。
二、聲明異議意旨略以：互相鬥毆係指參與者在其主觀上的不法
    侵害故意的支配下，客觀上所實施的連續互相侵害行為。聲
    明異議人於衝突開始至結束，都完全沒有動手及還手，應不
    構成社會秩序維護法第87條第2款所稱之互相鬥毆，請求查
    證監視器錄影畫面等語。
三、按法院受理違反社會秩序維護法案件，除本法有規定者外，
    準用刑事訴訟法之規定，社會秩序維護法第92條定有明文。
    而犯罪事實應依證據認定之，無證據不得認定犯罪事實；不
    能證明被告犯罪或其行為不罰者應諭知無罪之判決，刑事訴
    訟法第154條第2項、第301條第1項分別亦有明文。次按犯罪
    事實之認定，應憑證據，如未能發現相當證據或證據不足以
    證明被告犯罪時，自不能以推測或擬制之方法，以為裁判之
    基礎（最高法院106年度台上字第3252號、第2854號判決意
    旨參照）。又社會秩序維護法第87條第2款規定之「互相鬥
    毆」，係指行為人有與他人互相爭鬥毆打之行為，如不能證
    明行為人有爭鬥毆打之行為，即不該當該條之構成要件，依
    法自應諭知不罰。
四、被處罰人不服警察機關之處分者，得於處分書送達之翌日起
    五日內聲明異議。聲明異議，應以書狀敘明理由，經原處分
    之警察機關向該管簡易庭為之，社會秩序維護法第55條定有
    明文。本件原處分於111年5月5日作成，並於同年月11日因
    未會晤本人，寄存於宜蘭縣政府警察局宜蘭分局民族派出所
    ，異議人於同年月12日以書狀敘明理由向原處分機關聲明異
    議，經原處分機關移送本院，有宜蘭縣政府警察局宜蘭分局
    違反社會秩序維護法案件處分書、111年5月17日宜蘭縣政府
    警察局宜蘭分局警蘭偵字第1110012411號函及所附異議書、
    送達證書等在卷可稽，是本件聲明異議人之聲明異議，程序
    上核無不合，先予敘明。
五、移送意旨認聲明異議人有社會秩序維護法第87條第2款規定
    之行為，無非係以聲明異議人之供述、現場監視器錄影光碟
    等為其主要論據。惟查：
（一）宜蘭縣政府警察局宜蘭分局民族派出所員警於上開時、地
      據報到場，查獲吳○偉、吳○泰、洪○楷、陳○緯、張○清、
      張○祐、陳○賢、陳○曜、江○儒（真實姓名年籍均詳卷）等
      人有互相鬥毆之行為，聲明異議人當時亦在現場等情，業
      經聲明異議人於警詢供承綦詳，並有現場監視器錄影光碟
      附卷可參，堪認聲明異議人於前開吳○偉等人相互鬥毆時
      確實亦在場。
（二）又據聲明異議人於警詢時辯稱：伊與友人於111年4月17日
      2時30分許，進入星勢力KTV之包廂，於同日5時40分許，
      因服務生剛好開門進來，門未關閉，伊看見走廊外有一人
      朝伊包廂內看，當伊與友人步出包廂後，伊見一群人過來
      質問伊是在看什麼，伊與友人立即向對方道歉，但對方一
      群人仍舊動手毆打伊等，期間對方有拿清潔用拖把打伊，
      伊只是將拖把搶過來並未出手還擊，伊沒有持武器攻擊對
      方等語。再經本院當庭勘驗現場之監視器錄影畫面，勘驗
      內容如下：
　　　1.畫面時間【05:39:01-05:39:53】：
　　　  聲明異議人站在人群右後方，人群中有部分男子互相拉
        扯、鬥毆，聲明異議人站在一旁，未有施暴行為。
　  　2.畫面時間【05:39:53-05:40:40】：
　　　  部分同案受處分人朝鏡頭下方走去，聲明異議人及其友
        人仍站立在人群右後方，未加入鬥毆，上開同案受處分
        人復又回頭，與滯留在走道盡頭之另群同案受處分人發
        生衝突，聲明異議人有往右後方躲閃，但未見有鬥毆行
        為。
　　  觀之上開勘驗內容與聲明異議人於警詢時之證述大致相符
      ，足認聲明異議人於案發時雖有在場，然均未與其他人有
      何肢體衝突或其他施暴之情事，揆諸上開判決意旨及說明
      ，自不得逕以聲明異議人被查獲時在場乙節，即遽認聲明
      異議人有從事上開互相鬥毆之行為。從而，本案證據尚不
      足認定聲明異議人確有上開違反社會秩序維護法第87條第
      2款互相鬥毆之違序行為，原處分予以裁罰，尚有未合，
      聲明異議人請求撤銷原處分，為有理由，原處分應予撤銷
      ，並由本院逕為聲明異議人不罰之諭知。
六、依社會秩序維護法第57條第2項後段，裁定如主文。
中　　華　　民　　國　　111 　年　　9 　　月　　1 　　日
                         簡易庭  法  官  程明慧
以上正本證明與原本無異。
如不服本裁定，應於裁定送達後5日內，向本院提出抗告狀。（
應附繕本）
                                 書記官  高雪琴
中　　華　　民　　國　　111 　年　　9 　　月　　2 　　日